臺灣高等法院交通事件裁定　　　　　　　　　　　　九十三年度交抗字第八二二號
　　抗 告 人即
　　原處分機關　交通部公路總局新竹區監理所中壢監理站
　　受 處 分人　甲○○即龍元.
右抗告人因受處分人被移送違反道路交通管理處罰條例案件，不服臺灣桃園地方法院
，中華民國九十三年十月十四日裁定（九十三年度交聲字第四六七號），提起抗告，
本院裁定如左：
    主  文
抗告駁回。
    理  由
一、抗告意旨略以：
  (一)、依據交通部九十年八月二十九日交路九十字第○○九三九○號函示：「查道路
      交通管理處罰條例新增第二十一條之一，其立法意旨係為加重大型車輛駕駛人
      使用不合規定執照駕車之處罰，同時加重汽車所有人管理之責，故原條文為兩
      者皆處罰鍰，並吊扣其汽車牌照三個月；惟如汽車所有人與駕駛人係同一人，
      且係一行為時，本部同意貴局之見解，即參考刑法第五十五條前段一行為而觸
      犯數罪名從一重處斷之原則，僅處汽車所有人（亦為違規駕駛人）罰鍰並吊扣
      其汽車牌照三個月。」；另依據行政程序法第一百零一條規定：「行政處分如
      有誤寫、誤算或其他類此之顯然錯誤者，處分機關得隨時或依申請更正之。前
      項更正，附記於原處分書及其正本，如不能附記者，應製作更正書，以書面通
      知相對人及已知之利害關係人。」。
  (二)、本站於查明甲○○即為龍元建材地磚行之負責人後，認原裁決書有錯誤，即依
      據前揭函示及行政程序法第一百零一條規定以竹監壢字第○九三○○二○三九
      七號函通知異議人第Ｚ000000000、Ｚ00000000號通知單從
      一重處斷（意即併案處理）並更正原裁決書，即原壢監裁字第五三─Ｚ000
      00000號裁決書舉發違規事實增例『持逾期之駕駛執照駕車者』，舉發違
      反條款增列『第二十二條第一項第六款』，處罰主文之罰鍰金額由新台幣（下
      同）八萬元整更正為『新台幣四萬一千八百元整』，處罰主文二（一）更正為
      『易處吊扣汽車牌照六個月』。
  (三)、駕駛聯結車、大客車、大貨車者，其駕駛經驗、駕駛技術均要較駕駛小型車者
      為高，且該等車輛行駛於道路因而肇事，將嚴重危害行車安全及他人之生命安
      全，對社會之衝擊可謂至深且鉅，故前開車輛之所有人，對於駕駛該等車輛之
      駕駛人，除應負監督管理之責任外，更應確保其符合駕駛資格且具有駕照，故
      本條例第二十一條之一乃規定對其汽車所有人及汽車駕駛人分別處罰；而本案
      之汽車所有人即為駕駛人，渠明知自己持普通小客車駕駛執照不得駕駛大貨車
      ，卻仍駕駛２Ｖ─９２７號自用大貨車於國道三號公路，罔顧他人生命安全，
      其犯意遠較以公司名稱登記之汽車所有人未盡善良管理人注意義務為重，惟如
      依原裁定結果執行，不僅處罰輕重失衡，且將鼓勵大貨車所有人將車輛登記於
      行號名下，藉以規避汽車所有人之善良管理人注意義務，使法律之規範目的落
      空，影響深遠。
  (四)、原裁定逕予認定本案有一事不兩罰原則，惟於查明甲○○即為龍元建材地磚行
      之負責人後，即依行政程序法第一百零一條規定以竹監壢字第○九三○○二○
      三九七號函通知異議人第Ｚ00000000、Ｚ00000000號通知單
      從一重處斷並更正原裁決書，對異議人之違規罰鍰並未重覆處分。
  (五)、原裁定有前揭違誤之處，爰依法提起抗告。
二、經查：
  (一)、按汽車駕駛人，持小型車駕駛執照，駕駛聯結車、大客車或大貨車者，處新台
      幣六千元以上一萬二千元以下罰鍰，並當場禁止其駕駛及扣留其車輛牌照，道
      路交通管理處罰條例第二十一條第一項第三款定有明文。又按汽車駕駛人領有
      小型車駕駛執照駕駛聯結車、大客車、大貨車者，汽車所有人及駕駛人各處新
      台幣四萬元以上八萬元以下罰鍰，並當場禁止該汽車駕駛人繼續駕駛及扣留其
      車輛牌照，道路交通管理處罰條例第二十一條之一第一項第三款亦定有明文。
      復按上訴人等四商號係某甲等四人各別獨資經營，雖無從認為非法人之團體，
      但該商號與其主人既屬一體，而被上訴人提出之起訴狀，亦係列其主人為該商
      號之法定代理人，茲祇改列其主人為當事人，即不生無當事人能力之問題。獨
      資經營之商號，既非法人，又非非法人團體，自無當事人能力（最高法院四十
      三年台上字第六一號、四十二年台抗字第十二號民事判例及七十三年度台上
      字第九七七號民事判決意旨可資參照）。
  (二)、本件違規行為人甲○○於右揭時地持小型車駕照駕駛大貨車之違規事實，已據
      其於原審審理中供明在卷（參見原審卷第二十五頁），堪認違規行為人甲○○
      之違規事實屬實。
  (三)、至本件處罰對象，依道路交通管理處罰條例第二十一條之一之立法意旨，乃在
      於針對未符合駕駛資格而駕駛聯結車、大客車、大貨車之行為將嚴重危害道路
      交通安全而設，此亦為該處罰所欲達成之行政目的所在。為避免汽車駕駛人及
      汽車所有人非屬同一時，如僅處罰汽車駕駛人時，勢將導致汽車所有人藉此規
      避相關責任，故立法採取分別處罰之規定。惟若此時汽車駕駛人及汽車所有人
      要屬同一時，因本條處罰所欲達成之行政目的實屬同一，故應採取擇一方式之
      處罰即可。此觀之交通部九十年八月二十九日交路九字第九三九號函
      示：「如汽車所有人與駕駛人係同一人時，且係一行為時，本部同意貴局之見
      解，即參考刑法第五十五條前段一行為而觸犯數罪名從一重處斷之原則，僅處
      汽車所有人（亦為違規駕駛人）罰鍰並吊扣汽車牌照三個月。」等語，亦同此
      一見解。查本件汽車所有人為龍元建材地磚行，而龍元建材地磚行乃係獨資經
      營之商號，負責人為甲○○等情，此有桃園縣政府營利事業登記證影本及車號
      查詢汽車車籍單各一紙在卷可參（見原審卷第十頁、第三十四頁）。而依首開
      說明可知，獨資經營之商號其權利義務歸屬之主體乃為其負責人，對於獨資經
      營之商號課予處罰，實係對於其負責人課予處罰，準此而論，本件處罰對象就
      汽車駕駛人與汽車所有人而言，最終歸屬之權利義務主體均為違規行為人甲○
      ○，故對於違規行為人甲○○課予處罰即已達成本條處罰之行政目的，而不應
      另就異議人甲○○即龍元建材地磚行再以其為汽車所有人為對象而加以處罰。
  (四)、又本件違規行為人甲○○於右揭時地違規之事實，已經舉發機關於案發當日即
      開立內政部警政署國道公路警察局公警局交字第Ｚ六四八七三二三號舉發違
      反道路交通管理事件通知單予違規行為人甲○○加以舉發，而違規行為人甲○
      ○嗣後於九十三年五月二十五日，即針對上開違規通知單繳納罰鍰四萬一千八
      百元而結案，此有上開違規通知單影本及交通部公路總局自行收納款項收據影
      本各一紙在卷可考（見原審卷第十一頁、第三十四頁）。可認本件違規行為人
      甲○○對於本件違規事實之處罰，業已自動繳納罰鍰而結案。而依前開說明，
      本件處罰對象即汽車駕駛人與汽車所有人之最終權利義務歸屬主體要屬同一，
      是該處罰所欲達成之行政目的亦屬同一，則舉發機關及原處分機關自不得再針
      對同一違規事實對同一最終權利義務歸屬主體之異議人甲○○即龍元建材地磚
      行再行處罰，否則即有違一事不兩罰原則。茲舉發機關竟於九十三年六月十七
      日，再行針對同一違規事實而對異議人甲○○即龍元建材地磚行，開立內政部
      警政署國道公路警察局公警局交字第Ｚ六四九一九三號舉發違反道路交通
      管理事件通知單而加以舉發，有該違規通知單影本一紙在卷可憑（見原審卷第
      十一頁），則此一行政處分即屬違法，詎原處分機關未予詳查，再根據此一違
      法行政處分對異議人甲○○即龍元建材地磚行作出本件交通裁罰，即屬違法。
三、原裁定以原處分機關對受處分人為一事二罰之裁決認為違法，而將原裁罰予以撤
    銷，並諭知異議人甲○○即龍元建材地磚行不罰之裁定，經核並無不合。抗告人
    即原處分機關仍執前詞，指摘原裁定不當，為無理由，應予駁回。
據上論斷，應依道路交通管理處罰條例第八十九條、道路交通案件處理辦法第二十六
條、刑事訴訟法第四百十二條，裁定如主文。
中　　　華　　　民　　　國　　九十三　　年　　  十二 　 月　　  十七  　日
                              臺灣高等法院交通法庭
                                  審判長法  官  蔡  長  溪
                                        法  官  楊  貴  志
                                        法  官  林  俊  益
右正本證明與原本無異。
不得再抗告。
                                        書記官  陳  明  琴
中　　　華　　　民　　　國　　九十三　　年　　  十二 　 月　　二十一　　日
